【裁判字號】    99,上訴,829
【裁判日期】    990622
【裁判案由】    違反毒品危害防制條例
【裁判全文】
臺灣高等法院臺中分院刑事判決         99年度上訴字第829號
上  訴  人
即  被  告  甲○○
上列上訴人因違反毒品危害防制條例案件，不服臺灣彰化地方法
院99年度訴字第54號中華民國99年 3月10日第一審判決（起訴案
號：臺灣彰化地方法院檢察署98年度毒偵字第2515號），提起上
訴，本院判決如下：
    主  文
上訴駁回。
    事  實
一、甲○○前因施用毒品案件，經法院裁定令入戒治處所施以強
    制戒治後，於民國（下同）98年 1月15日執行完畢釋放。另
    於87、88、89年間，因違反槍砲彈藥刀械管制條例等案件，
    先後經法院判處有期徒刑1年2月、5月、5年4月、10月、1年
    確定（嗣經減刑），經入監執行後，甫於96年2月2日縮短刑
    期假釋出監，並付保護管束，於97年 7月15日保護管束期滿
    ，未經撤銷視為執行完畢。詎仍不知戒除毒癮，復基於施用
    第一級毒品海洛因之犯意，於98年11月13日中午12時許為警
    採其尿液回溯72小時內某時，在不詳處所，以塑膠鏟子挖取
    少許第一級毒品海洛因摻於香菸中點燃吸食之方式，施用第
    一級毒品海洛因 1次。另基於施用第二級毒品甲基安非他命
    之犯意，於98年11月13日中午12時許為警採尿回溯96小時內
    某時，在不詳處所，以置於不詳容器內再以火燒烤產生煙氣
    藉供吸食之方式，施用第二級毒品甲基安非他命 1次。嗣於
    98年11月13日上午11時許，為警持搜索票對其位於彰化縣田
    中鎮○○里○○路 271巷78號之住處及其駕駛停於彰化縣埔
    心鄉○○路路旁之車牌號碼 DU-2228號之自小客車執行搜索
    ，當場扣得甲○○所有供施用第一級毒品海洛因所用之塑膠
    鏟子 1支，經徵其同意採集尿液送驗，結果呈嗎啡、可待因
    、安非他命及甲基安非他命陽性反應，始悉上情。
二、案經彰化縣警察局田中分局報請臺灣彰化地方法院檢察署檢
    察官偵察起訴。
    理  由
一、上揭犯罪事實，業經被告甲○○於原審審理時坦承不諱，且
    其於98年11月13日為警查獲時所採驗之尿液，經送請詮昕科
    技股份有限公司檢驗結果，確呈嗎啡、甲基安非他命陽性反
    應，此有列管毒品人口尿液檢體採集送驗紀錄表及該公司濫
    用藥物尿液檢驗報告各 1紙附卷可稽。此外並有供施用第一
    級毒品海洛因之塑膠鏟子 1支，扣案可稽。另參諸醫學臨床
    實驗及根據英國藥學會出版之文獻Clarke's Isolatio nand
    Identi f ication of Drugs乙書第293頁載：海洛因經注射
    入人體後，在體內迅速水解成6-Monoacety Imorph ine，再
    緩緩繼續水解成嗎啡，然後再循嗎啡之代謝方式排出，同書
    第431頁至第432頁並載有：嗎啡經注射入人體後，約50％以
    上於 8小時內自尿中排出，至24小時排出約90％，但48小時
    後仍有微量可檢出等語。此外，按通常健康成人一次注射嗎
    啡15公絲，而以現行採用蟻醛酸試液及鉬鋑銨酸試液檢檢驗
    其尿液時，注射後8小時內所排尿液易於檢出；8小時至24小
    時，視其取尿時間及尿量多寡，可能檢出；至24小時以後所
    排之尿液，用上述方法已難檢出，亦據行政院衛生署藥物食
    品檢驗局73年11月30日（73）藥檢壹字第030221號函釋明確
    。又甲基安非他命經口服投與後，約70％於24小時內可自尿
    液中排出，又其尿液內含甲基安非他命成分之檢出，與投與
    甲基安非他命的量、個人體質、檢驗儀器之精密度有關，通
    常採尿化驗是否呈陽性反應，應以投與後24小時內所採者為
    宜，此亦有行政院衛生署藥物食品檢驗局（80）藥檢壹字第
    4529號函可查。揆諸前揭說明，足徵被告確實有於上開時日
    施用第一級、第二級毒品，被告上開施用第一級毒品海洛因
    及第二級毒品甲基安非他命之犯行均堪認定。
二、另犯毒品危害防制條例第10條施用第1 、2 級毒品之罪者，
    檢察官應先聲請法院裁定將被告令送勒戒處所觀察、勒戒，
    經觀察、勒戒後，認無繼續施用毒品傾向者，應即釋放，並
    為不起訴之處分或不付審理之裁定；認有繼續施用毒品傾向
    者，應由檢察官聲請法院裁定令入戒治處所施以強制戒治，
    且經觀察、勒戒或強制戒治執行完畢釋放後，5 年內再犯第
    10條之罪，檢察官應依一般刑事訴訟程序予以起訴論罪科刑
    ，此觀諸毒品危害防制條例第20條第1 項、第2 項、第23條
    第2 項前段規定自明。經查，本件被告前因施用毒品案件，
    經法院裁定令入戒治處所施以強制戒治，而於98年 1月15日
    執行完畢釋放之事實，有臺灣高等法院被告前案紀錄表、臺
    灣彰化地方法院檢察署刑案資料查註紀錄表各 1份附卷可參
    ，其於前開強制戒治執行完畢釋放後 5年內，復犯本件施用
    第一、二級毒品罪，事證明確，應予依法論科。
三、查海洛因、甲基安非他命為毒品危害防制條例第2 條第2 項
    所明定之第1、2級毒品，是核被告甲○○本件分別施用海洛
    因與甲基安非他命之所為，依序係犯同條例第10條第 1項之
    施用第1級毒品罪及同條第 2項之施用第2級毒品罪。被告於
    持有第1、2級毒品並進而施用，其持有之低度行為應為施用
    之高度行為所吸收，均不另論持有毒品之罪。被告所犯上開
    一次施用第一級毒品（原審判決於理由欄論述誤載為二罪，
    容有誤計，然此並不影響全案情節與判決本旨，附予敘明）
    及一次施用第二級毒品各罪間，犯意各別，行為不同，應予
    分論併罰。次查，被告有事實欄所載論罪科刑執行情形，此
    有臺灣高等法院被告全國前案紀錄表在卷可稽，其受有期徒
    刑執行完畢後，五年以內故意再犯本件有期徒刑以上之各罪
    ，均為累犯，皆應依刑法第47條第1項規定加重其刑。
四、原審以被告本案之上揭事證明確，並審酌被告前有施用毒品
    之不良素行，歷經觀察、勒戒、強制戒治後，仍未能徹底戒
    絕毒品，顯見意志不堅，有失政府制定毒品危害防制條例之
    立法美意，本不宜寬貸，惟念其施用毒品乃自戕一己之身體
    健康，尚未害及他人，且犯後坦承犯行，暨其智識程度、生
    活狀況等一切情狀，分別量處如原審判決主文所示之刑，並
    定其應執行之刑。復以扣案之塑膠鏟子 1支，係被告所有，
    且供其於本件施用第一級毒品所用之物，業據被告供承在卷
    ，而依刑法第38條第1項第2款之規定宣告沒收。核其認事用
    法並無不當，量刑亦屬妥適。被告上訴並未提出有利之事證
    ，徒以其家中有罹癌之老父及行動不便之老母需其照料，復
    有一名就讀小學之長女賴其提供生活費，原審判決量刑顯然
    過重等語，指摘原判決不當。惟按刑之量定，係實體法上賦
    予法院得自由裁量之事項，倘其未逾越法律所規定之範圍，
    又未明顯違背正義，即不得任意指摘為違法。本件原審量刑
    時，已依刑法第57條之規定審酌被告之上開一切情狀，而量
    處罪刑，經核原審並未逾越法律所規定之範圍，又無明顯違
    背正義，被告執前詞指摘原判決不當，其上訴並無理由，應
    予駁回。
五、被告經合法傳喚，無正當理由而未到庭，爰不待其陳述逕行
    判決。
據上論斷，應依刑事訴訟法第371條、第368條，判決如主文。
本案經檢察官乙○○到庭執行職務。
中    華    民    國    99    年     6    月    22    日
            刑事第一庭  審判長法  官  陳  紀  綱
                              法  官  林  欽  章
                              法  官  張  智  雄
以上正本證明與原本無異。
施用第一級毒品部分得上訴，其他不得上訴。
得上訴部分，如不服本判決應於收受送達後十日內向本院提出上
訴狀，其未敘述上訴之理由者並得於提起上訴後十日內向本院補
提理由書（均須按他造當事人之人數附繕本）「切勿逕送上級法
院」。
                              書記官  詹  雅  婷
中    華    民    國    99    年     6    月    22    日
附錄本案論罪科刑法條全文
毒品危害防制條例第10條第1項、第2項：
施用第1級毒品者，處6月以上5年以下有期徒刑。
施用第2級毒品者，處3年以下有期徒刑。

司法院資訊處製作；財團法人民間司法改革基金會備份。
